【裁判字號】    99,毒抗,25
【裁判日期】    990129
【裁判案由】    毒品危害防制條例
【裁判全文】
臺灣高等法院刑事裁定                  99年度毒抗字第25號
抗  告  人
即  被  告  甲○○
                      之1號5.
上列抗告人因違反毒品危害防制條例案件，不服臺灣臺北地方法
院98年度毒聲字第602 號，中華民國98年12月16日所為裁定（聲
請案號：臺灣臺北地方法院檢察署98年度聲觀字第447 號、98年
度毒偵字第3354號），提起抗告，本院裁定如下：
    主  文
抗告駁回。
    理  由
一、抗告意旨略以：抗告人即被告甲○○除仍在求學中外，尚需
    負擔家中經濟。因一時好奇而觸碰毒品，惟知此為不好之事
    ，故現已前往戒毒中心自費接受美沙酮治療。請給予抗告人
    一個自新的機會從輕量刑，使抗告人能照顧年邁母親並有更
    多時間為社會出力云云。
二、按抗告期間，除有特別規定外，為5 日，自送達裁定後起算
    ；且按提起抗告，應以抗告書狀，敘述抗告之理由，提出於
    原審法院為之，刑事訴訟法第406條前段、第407條，分別定
    有明文。本件抗告人因違反毒品危害防制條例案件，經原審
    法院裁定准許檢察官聲請而裁定送勒戒處所觀察、勒戒，於
    民國98年12月25日將該裁定正本寄存送達於抗告人住所地之
    臺北市政府警察局萬華分局西園路派出所，有附卷之送達證
    書可稽。此項抗告期間既無特別規定，依照首開說明，自為
    5 日，則自上開寄存送達日期滿10日起算，計至99年1月9日
    其抗告期間即已屆滿，惟因期間之末日為星期六，依民法第
    122條規定，應以休息日之次日代之，即應以99年1 月11 日
    為抗告期間之末日。然抗告人提出之抗告狀誤向非原審法院
    之臺灣臺北地方法院檢察署提出，依抗告狀收狀戳章日期為
    99年1月8日，其仍於法定期間提起抗告，依一般實務見解，
    應認其抗告尚未逾期，合先敘明。
三、按犯第10條之罪者（即施用第一級、第二級毒品），檢察官
    應聲請法院裁定，令被告或少年入勒戒處所觀察、勒戒，其
    期間不得逾二月，毒品危害防制條例第20條第1 項定有明文
    。查抗告人於98年11月15日凌晨，在臺北市○○區○○街與
    林森北路附近，施用第一級毒品海洛因，及同日13時40分許
    ，採尿時回溯前96小時內之某時，在不詳處所施用第二級毒
    品甲安非他命，嗣於98年11月15日凌晨4 時50分許，為警在
    臺北市萬華區雙園53號前查獲，並扣有第一級毒品海洛因1
    小包(毛重0.8 公克)等事實，業經抗告人坦承不諱，且抗告
    人為警查獲時，經其同意所採取之尿液，經送台灣尖端先進
    生技醫藥股份有限公司以酵素免疫分析法及氣相層析質譜儀
    法檢驗結果，確呈第一級毒品海洛因及第二級毒品甲基安非
    他命陽性反應，有濫用藥物檢驗報告附於偵查卷內可憑（98
    年毒偵字第3354號第78-80 頁）。是抗告人施用第一級毒品
    海洛因及第二級毒品甲基安非他命之行為，洵堪認定。又觀
    察、勒戒係針對抗告人將來之危險所為預防、矯治措施之保
    安處分，以達教化與治療之目的，可謂刑罰之補充制度，毒
    品危害防制條例本身所規定之觀察、勒戒及強制戒治等保安
    處分，雖兼具自由刑之性質，卻有刑罰不可替代之教化治療
    作用，且觀察、勒戒既屬用以矯治、預防受處分人反社會性
    格，而具社會保安功能之保安處分，當無因受處分人之個人
    因素而免予執行之理。抗告人既有前揭施用毒品之行為，自
    有予以矯治並預防其將來繼續施用之必要性，依法自應令入
    勒戒處分施以觀察、勒戒，從而原審裁定將抗告人送勒戒處
    所觀察、勒戒，並無不當。抗告人以其現仍就學中，及需負
    擔家計，並業已前往戒毒中心自費接受美沙酮治療云云置辯
    ，縱屬實情，亦僅為抗告人個人家庭因素，及有無戒除毒癮
    之意志，與其是否依法應命入勒戒處所觀察、勒戒無涉，是
    抗告人執前事由提起本件抗告，為無理由，應予駁回。
四、據上論結，應依刑事訴訟法第412條，裁定如主文。
中    華    民    國    99    年    1     月    29    日
            刑事第二十一庭審判長法  官  蔡聰明
                                法  官  趙文
                                法  官  楊力進
以上正本證明與原本無異。
本件不得再抗告。
                                書記官  楊麗娟
中    華    民    國    99    年    1     月    29    日


司法院資訊處製作；財團法人民間司法改革基金會備份。
